臺灣臺中地方法院刑事判決　　　　　　 100年度易字第1796號
公　訴　人　臺灣臺中地方法院檢察署檢察官
被　　　告　梁雅玲
上列被告因違反毒品危害防制條例案件，經檢察官提起公訴（10
0年度毒偵字第1121號），本院判決如下：
    主  文
梁雅玲施用第二級毒品，累犯，處有期徒刑捌月。
    事  實
一、梁雅玲前因於民國93年4月1日晚上8時回溯前96小時內之某
    時許施用第一級毒品、第二級毒品之案件，經臺灣南投地方
    法院以94年度訴緝字第1號分別判處有期徒刑9月、4月，應
    執行有期徒刑1年確定，因施用第一級毒品、第二級毒品案
    件，經臺灣南投地方法院以94年度訴字第164號分別判處有
    期徒刑7月、4月，應執行有期徒刑10月確定，上開案件再經
    臺灣南投地方法院以94年度聲字第264號裁定合併定其應執
    行刑為有期徒刑1年8月確定，嗣經送監執行，於95年3月20
    日因縮短刑期假釋出監付保護管束，甫於95年10月11日因縮
    刑期滿未經撤銷假釋，而執行完畢。又因偽造文書案件，經
    本院以99年度中簡字第1859號判處有期徒刑3月確定，因施
    用第一級毒品、第二級毒品案件，經本院以99年度訴字第27
    41號分別判處有期徒刑11月、9月，應執行有期徒刑1年4月
    確定，因施用第一級毒品、第二級毒品案件，經本院以99年
    度訴字第1769號分別判處有期徒刑5月、4月，應執行有期徒
    刑7月確定，上開案件再經本院以100年度聲字第1207號裁定
    合併定其應執行刑為有期徒刑2年確定，並於100年4月15日
    送監執行，現仍在法務部矯正署臺中女子監獄執行中。另因
    施用毒品案件，經臺灣南投地方法院以92年度毒聲字第332
    號裁定送觀察、勒戒後，認無繼續施用毒品之傾向，於92年
    4月22日執行完畢，並經臺灣南投地方法院檢察署檢察官以9
    2年度毒偵字第326號為不起訴處分確定。詎梁雅玲仍不知悔
    改，復基於施用第二級毒品甲基安非他命之犯意，於100年1
    月4、5日下午某時許，在臺中市龍井區某網咖廁所內，以將
    第二級毒品甲基安非他命置於鋁箔紙上用火燒烤而吸其煙霧
    之方式，施用第二級毒品甲基安非他命1次。嗣於同月6日中
    午12時30分許，為警持臺灣臺中地方法院檢察署檢察官核發
    之拘票至梁雅玲位在臺中市○區○○里○○路225號住所拘
    提，當場拘獲，經警採其尿液送驗，結果呈甲基安非他命陽
    性反應，始悉上情。
二、案經臺中市政府警察局移送臺灣臺中地方法院檢察署檢察官
    偵查起訴。
    理  由
一、按司法警察機關調查中之案件，為因應實務上或因量大、或
    有急迫之現實需求，併例行性當然有鑑定之必要者，例如毒
    品之種類與成分、尿液之毒品反應，或者槍彈有無殺傷力等
    鑑定，基於檢察一體原則，得由該管檢察長對於轄區內之案
    件，以事前概括選任鑑定人或囑託鑑定機關、團體之方式，
    俾便轄區內之司法警察官、司法警察對於調查中之此類案件
    ，得即時送請先前已選任之鑑定人或囑託之鑑定機關、團體
    實施鑑定，以求時效（法務部92年9月1日法檢字第09200350
    83號函參照，刊載於法務部公報第312期）。此種由檢察機
    關概括選任鑑定人或概括囑託鑑定機關、團體，再轉知司法
    警察官、司法警察於調查犯罪時參考辦理之作為，法無明文
    禁止，係為因應現行刑事訴訟法增訂傳聞法則及其例外規定
    之實務運作而為。此種由司法警察官、司法警察依檢察官所
    概括選任之鑑定人或囑託鑑定機關、團體所為之鑑定結果，
    與檢察官選任或囑託為鑑定者，性質上並無差異，同具有證
    據能力（最高法院98年度臺上字第6122號判決意旨參照）。
    而中山醫學大學附設醫院係經檢察機關概括選任為尿液檢驗
    之鑑定機關之一，為本院審判實務所知悉，故本案由臺中市
    政府警察局依檢察機關概括選任囑託中山醫學大學附設醫院
    就被告尿液所為之檢驗報告，即具有證據能力，合先敘明。
二、訊據被告梁雅玲對於上開施用第二級毒品甲基安非他命之犯
    行，坦承不諱，且其於100年1月6日為警拘獲後，經警採其
    尿液送驗，結果呈甲基安非他命陽性反應，此有尿液代號與
    真實姓名對照表、中山醫學大學附設醫院檢驗科藥物檢測中
    心尿液檢驗報告各1紙在卷可稽，足被告之自白確與事實相
    符。另按毒品危害防制條例於92年7月9日修正公布，自93年
    1月9日施行，其中第20條、第23條將施用毒品之刑事處遇程
    序，區分為「初犯」及「5年內再犯」、「5年後再犯」。依
    其立法理由之說明：「初犯」，經觀察、勒戒或強制戒治後
    ，應為不起訴處分或不付審理之裁定；經觀察、勒戒或強制
    戒治執行完畢釋放後，「5年內再犯」者，因其再犯率甚高
    ，原實施之觀察、勒戒及強制戒治既已無法收其實效，爰依
    法追訴或裁定交付審理。至於經觀察、勒戒或強制戒治執行
    完畢釋放後，「5年後再犯」者，前所實施之觀察、勒戒或
    強制戒治已足以遮斷其施用毒品之毒癮，為期自新及協助其
    斷除毒癮，仍適用「初犯」規定，先經觀察、勒戒或強制戒
    治之程序。從而依修正後之規定，僅限於「初犯」及「5年
    後再犯」二種情形，始應先經觀察、勒戒或強制戒治程序。
    倘被告於5年內已再犯，經依法追訴處罰，3次（或第3次以
    上）再度施用毒品之時間，在初犯經觀察、勒戒或強制戒治
    執行完畢釋放5年以後，已不合於「5 年後再犯」之規定，
    且因已於「5年內再犯」，顯見其再犯率甚高，原實施觀察
    、勒戒或強制戒治，已無法收其實效，即應依該條例第10條
    處罰（最高法院95年度第7次刑事庭會議決議參照）。本件
    被告前因施用毒品，經觀察、勒戒後，於92年4月22日執行
    完畢，並經臺灣南投地方法院檢察署檢察官以92年度毒偵字
    第326號為不起訴處分確定，又於5年內之93年4月1日晚上8
    時回溯前96小時內之某時許施用第一級毒品、第二級毒品，
    經臺灣南投地方法院以94年度訴緝字第1號分別判處有期徒
    刑9月、4月，應執行有期徒刑1年確定，有臺灣臺中地方法
    院檢察署刑案資料查註紀錄表及臺灣高等法院被告前案紀錄
    表各1份在卷可考，則其再犯本件施用第二級毒品犯行，按
    諸前揭說明，自無毒品危害防制條例第20條第2項規定之適
    用，而應按同條例第23條第2項規定，依法論科。本件事證
    明確，被告施用第二級毒品甲基安非他命之犯行，應堪認定
    。
三、核被告所為，係犯毒品危害防制條例第10條第2項之施用第
    二級毒品罪。被告為施用第二級毒品，而持有該級毒品，其
    持有之低度行為，應為施用之高度行為所吸收，不另論罪。
    又被告前因施用第一級毒品、第二級毒品案件，經臺灣南投
    地方法院以94年度訴緝字第1號分別判處有期徒刑9月、4月
    ，應執行有期徒刑1年確定，因施用第一級毒品、第二級毒
    品案件，經臺灣南投地方法院以94年度訴字第164號分別判
    處有期徒刑7月、4月，應執行有期徒刑10月確定，上開案件
    再經臺灣南投地方法院以94年度聲字第264號裁定合併定其
    應執行刑為有期徒刑1年8月確定，嗣經送監執行，於95年3
    月20日因縮短刑期假釋出監付保護管束，甫於95年10月11日
    因縮刑期滿未經撤銷假釋，而執行完畢等情，此有臺灣臺中
    地方法院檢察署刑案資料查註紀錄表及臺灣高等法院被告前
    案紀錄表各1份在卷可稽，其於受有期徒刑執行完畢後，5年
    以內故意再犯本件有期徒刑以上之罪，為累犯，應依刑法第
    47條第1項規定，加重其刑。爰審酌被告曾因施用毒品經送
    觀察、勒戒後，仍未能戒斷，再犯本案之罪，顯然未能善體
    國家設置觀察、勒戒機構，協助毒品施用者戒除毒癮之良法
    美意，及其犯罪之動機、目的、家庭經濟狀況勉持之生活狀
    況、國中畢業之智識程度、品行、所生危害，暨犯罪後坦承
    犯行，態度尚屬良好等一切情狀，量處如主文所示之刑。
據上論斷，應依刑事訴訟法第299條第1項前段，毒品危害防制條
例第10條第2項，刑法第11條前段、第47條第1項，判決如主文。
本案經檢察官黃永福到庭執行職務。
中    華    民    國   100    年    7     月    13    日
                  刑事第十五庭  法  官  鄭舜元
以上正本證明與原本無異。
如不服本判決應於收受判決後10日內向本院提出上訴書狀，並
應應敘述具體理由。其未敘述上訴理由者，應於上訴期間屆滿
後20日內向本院補提理由書(均須按他造當事人之人數附繕本)
「切勿逕送上級法院」。
                                書記官  黃聖心
中    華    民    國   100    年    7     月    13    日
附錄：論罪科刑法條：
毒品危害防制條例第10條
施用第一級毒品者，處6月以上5年以下有期徒刑。
施用第二級毒品者，處3年以下有期徒刑。